臺灣新竹地方法院民事裁定　　　　　　 95年度再簡抗字第1號
抗　告　人　乙○○
即再審原告　　　　　　　號
相　對　人　甲○○
即再審被告
上列當事人間再審之訴事件，再審原告對於本院竹北簡易庭民國
九十五年四月十三日九十五年度竹北再簡字第二號民事裁定提起
抗告，本院裁定如下：
    主      文
抗告駁回。
抗告費用由抗告人負擔。
    理      由
一、本件抗告意旨略以：
  (一)緣抗告人與相對人間因相對人未合法受讓本票債權而執有抗
    告人所簽發四張本票，抗告人提起二件確認本票債權不存在
    訴訟，經本院分別以九十三年度竹北簡字第二０二號、九十
    三年度竹北簡字第二三四號受理在案，並先後於民國九十三
    年十二月十三日、九十三年十二月三十一日判決抗告人敗訴
    ，其中九十三年度竹北簡字第二三四號於九十四年一月二十
    八日確定，九十三年度竹北簡字第二０二號經抗告人提起上
    訴，本院於九十四年十月五日以九十四年度簡上字第一八號
    判決抗告人勝訴確定。
  (二)九十三年度竹北簡字第二三四號確認本票債權不存在之系爭
    三紙本票與九十四年度簡上字第一八號案確認本票債權不存
    在之本票乙紙共計本票四紙，皆係訴外人蘇金水同時讓與相
    對人，而鈞院九十四年度簡上字第一八號以訴外人蘇金水與
    相對人間並無讓與本票債權之真意，變更原判決確認相對人
    所執抗告人所簽發本票之債權不存在，且已告確定。按因九
    十三年度竹簡字第二三四號確定判決系爭三紙本票與前開九
    十四年度簡上字第一八號本票均係自訴外人蘇金水處同時移
    轉相對人，故堪認相對人與訴外人蘇金水間亦無讓與九十三
    年度竹北簡字第二三四號確定判決之系爭三紙本票債權之真
    意，是相對人所執該三紙本票之債權亦不存在。
  (三)抗告人以九十三年度竹北簡字第二三四號確定判決後，發現
    上開新證據、新事實，依民事訴訟法第四百九十六條第一項
    第十一款所規定，曾於九十五年一月二日起再審之訴，經鈞
    院以九十五年度竹北再簡字第一號裁定駁回再審聲請，抗告
    人於九十五年二月十日收受前開裁定後，再依民事訴訟法第
    五百條第一、二項規定，檢具再審證據，以九十三年度竹北
    簡字第二三四號確定判決有民事訴訟法第四百九十六條第一
    項第一款、第十一款所定再審事由，提起本件再審之訴，抗
    告人提起本件再審之訴，距離法定五年期間甚遠，原審未曾
    開庭即駁回抗告人再審聲請係昧於事實、否定事實。且原審
    法官曾為九十五年度竹北再簡字第一號承審法官，原審法官
    應予迴避。
  (四)為此請求廢棄原審駁回再審之訴之裁定等語。
二、按再審之訴，應於三十日之不變期間內提起。前項期間，自
    判決確定時起算，判決於送達前確定者，自送達時起算；其
    再審之理由發生或知悉在後者，均自知悉時起算。但自判決
    確定後已逾五年者，不得提起。又再審之訴不合法者，法院
    應以裁定駁回之，民事訴訟法第五百條第一項、第二項及第
    五百零二條第一項分別定有明文。
三、經查，抗告人所提起再審之訴之本院九十三年度竹北簡字第
    二三四號確認本票債權不存在之訴事件，係於九十四年一月
    二十八日確定，業據本院調取九十三年度竹北簡字第二三四
    號全卷核閱屬實。而抗告人所執為再審理由之本院九十四年
    度簡上字第一八號確認本票債權不存在之訴事件，因係不得
    上訴，依民事訴訟法第三百九十八條第二項規定，係於九十
    四年十月五日宣示時即告確定，該判決於九十四年十月十三
    日寄存於抗告人住所地派出所，經抗告人於寄存當日前往領
    取，有新竹縣警察局竹北分局受理訴訟文書寄存登記簿一份
    附卷可佐，是抗告人係於九十四年十月十三日知悉有再審理
    由，其得提起再審之期間始期應以九十四年十月十三日起算
    三十日，惟抗告人係於九十五年三月十三日始提起本件再審
    聲請，有本院收狀戳章可稽，距其九十四年十月十三日知悉
    再審之理由顯已逾三十日之不變期間，是抗告人本件再審聲
    請顯已逾期，原審因此以裁定駁回再審之訴，於法並無不合
    。至抗告人所稱五年期間係判決確定已逾五年後不得提起再
    審之訴，並非於知悉再審理由五年內均得提起再審之訴，抗
    告人就民事訴訟法第五百條規定容有誤解。另抗告人所稱該
    三十日不變期間係以收受九十五年度竹北再簡字第一號裁定
    之日起算，亦與民事訴訟法前開以知悉再審理由時起算之規
    定不符。復以原審法官並未參與九十三年度竹北簡字第二三
    四號之裁判，並非民事訴訟法第三十二條第七款所定應予迴
    避之情形。綜上，抗告意旨指摘原裁定不當，求予廢棄，非
    有理由，應予駁回其抗告。
四、依民事訴訟法四百九十五條之一第一項、第四百四十九條第
    一項、第九十五條、第七十八條，裁定如主文。
中　　華　　民　　國　　96　　年　　1 　　月　　10　　日
                  民事第二庭    審判長法官     楊明箴
                                法      官     彭淑苑
                                法      官     黃美盈
以上正本係照原本做成。
不得抗告。（民事訴訟法第四百八十四條第一項）
中　　華　　民　　國　　96　　年　　1 　　月　　10　　日
                                書  記  官　   鍾佩芳
